【裁判字號】    98,審訴,2994
【裁判日期】    980917
【裁判案由】    侵權行為損害賠償
【裁判全文】
臺灣臺北地方法院民事判決            98年度審訴字第2994號
原      告  甲○
訴訟代理人  張秀夏律師
被      告  丁○○
上列當事人間因原告提起刑事訴訟附帶民事訴訟，請求侵權行為
損害賠償事件，經刑事庭裁定移送前來，本院就被告丁○○部分
於98年9月3日言詞辯論終結，判決如下：
    主  文
被告應給付原告新臺幣貳佰捌拾萬元，及自民國九十六年十月六
日起至清償日止，按年息百分之五計算之利息。
訴訟費用新臺幣壹仟陸佰元由被告負擔。
本判決第一項於原告以新臺幣玖拾肆萬元供擔保後，得假執行。
    事實及理由
一、原告起訴主張：
  (一)被告丁○○與戊○○、丙○○、丁○○等人（已先行辯論判
    決）於民國96年5月間共組電話詐騙集團多次以詐術向原告
    等人詐騙金錢，經查，渠等共同施用之詐術如下：
    1、被告等人所組詐騙集團先推由其他成員假冒司法警察、
       戶政人員名義，於96年5月30日播打與原告等被害人聯繫
       ，佯稱原告名下之銀行帳戶涉及洗錢等不法情事，案件
       已交台灣士林地方法院監管科偵辦。
    2、再由詐騙集團其他人員假冒訴外人臺灣士林地方法院檢
       察署鄭世揚檢察官之名義，以電話與民眾聯繫，偽稱民
       眾名下之銀行帳戶業經凍結，需將存款提出並交付監管
       48小時後始得解除管制，並傳真偽造之「臺灣台北士林
       地方法院檢察署刑事庭傳票」給原告，其上蓋有偽造之
       「臺灣臺北地方法院檢察署印」「鄭世揚檢察官傳票專
       用」「林世裕書記官傳票專用」印文，藉以取信原告，
       並告知原告將派員至原告處收取款項。
    3、被告等人接二連三之電話告知，以及所提供之偽造法院
       傳票，原告因此信以為真，乃依被告等指示至銀行提領
       存款。
    4、戊○○、丙○○、乙○○，依訴外人陳勇旭之電話指示
       ，先開車至原告住處附近之便利商店收取詐騙集團成員
       傳真之偽造「士林地檢署監管科收據」、「士林地檢署
       監管科通知書」，被告等人並預先在收據及通知書上蓋
       用偽造之「蔣政杰」、「林政雄」、「鄭世揚」、「台
       北地檢署印」、「謝進國」等之印章，再至原告住處，
       由丙○○、乙○○及被告丁○○負責假冒檢察署書記官
       或科員，提示偽造之書記官證件予原告並交付上揭偽造
       之收據及通知書，向原告收取自銀行所領出之款項、詐
       得之現金。
  (二)被告等人施用共同詐騙至原告陷於錯誤而至銀行提領存款共
    新臺幣（下同）280萬元交付被告等人，前揭犯罪行為經臺
    北地方法院檢察署以96年度偵自第13998號、96年度偵字第
    15922號提起公訴，被告丁○○並由本院判處有期徒刑3年4
    月（96年度訴字第1243號、97年度訴字第993號），是被告
    丁○○與戊○○、丙○○、乙○○等人之侵權行為事實彰顯
    明甚，為此爰依民法第184條第1項前段及同法第185條第1項
    前段侵權行為之法律關係提起本訴，請求被告丁○○應與
    戊○○、丙○○、乙○○負擔連帶損害賠償責任，並聲明：
    被告丁○○應與戊○○、丙○○、乙○○連帶給付原告如主
    文第一項所示之金額、利息等情。並願供擔保請准宣告假執
    行，爰聲明如主文第一項所示。
二、被告丁○○對於前開刑事判決所認定之事實並不爭執，惟辯
    稱伊只是最基層之車手，只分到總金額之一成等情置辯。
三、本件兩造不爭執之事實：
  1、被告丁○○及等人推由其他成員於96年5月30日11時以電話
     告知原告名下帳戶涉及洗錢等不法情事案件移交士林地檢
     署監管科。
  2、再由詐騙集團其他成員假冒士林地檢署檢察官鄭世揚名義
     偽稱帳戶遭凍結須將存款提出交付監管所，並傳真偽造之
     士林地檢署刑事傳票給原告。
  3、戊○○、丙○○、丁○○依指示持士林地檢署監管科收據
     及通知書項原告收取現金280萬元。
四、得心證之理由：
  （一）按因故意或過失，不法侵害他人之權利者，負損害賠償
        責任，民法第184條第1項定有明文。數人共同不法侵害
        他人之權利者，連帶復損害賠償責任，同法第185條第1
        項亦有明文。經查，原告主張上開侵權行為事實，為被
        告丁○○所不爭執，自堪信原告之主張為真實，依前揭
        規定原告請求被告丁○○應與戊○○、丙○○、乙○○
        就其所受損害280萬元負連帶賠償償責任，即無不合。
        被告丁○○雖辯稱其等僅為車手，僅共同分得總金額一
        成，不應就全部之損害負賠償責任云云。惟數人因共同
        不法侵害他人之權利者，應負連帶賠償責任，依民法第
        273條第1項規定被害人得對於該數加害人中之一人或數
        人或其全體，同時或先後請求全部或一部之給付，縱某
        一害人之行為態樣較其他加害人為輕，其賠償責任亦無
        不同，是被告丁○○所辯其不應就原告所受之全部損害
        負賠償責任云云，即非可採。
  （二）次按給付無確定期限者，債務人於債權人得請求給付時
        ，經其催告而未為給付，自受催告時起，負遲延責任。
        其經債權人起訴而送達訴狀，或依督促程序送達支付命
        令，或為其他相類之行為者，與催告有同一之效力。又
        遲延之債務以支付金錢為標的者，債權人得請求依法定
        利率計算之遲延利息，民法第229條、第233條第1項分
        別定有明文。查原告依民法侵權行為之法律關係，請求
        被告給付損害賠償，被告於96年10月5日收受刑事附帶
        民事起訴狀，有被告簽名之起訴狀可憑（見本院96年度
        附民字第380號卷第13頁），原告請求被告丁○○自受
        送達翌日起（即96年10月6日）至清償日止，按年息百
        分之5計算之法定遲延利息，即屬有據，應予准許。
  （三）從而，原告依民法第184條第1項、同法第185條第1項前
        段及第216條第1項規定請求被告丁○○賠償280萬元，
        及自96年10月6日起至清償日止，按年息5%計算之利息
        （與戊○○、丙○○、乙○○連帶給付），為有理由，
        應予准許。
五、原告陳明願供擔保以代釋明聲請宣告假執行，核無不合，爰
    酌定相當擔保金額准許之。
六、訴訟費用負擔之依據：民事訴訟法第78條。
中    華    民    國    98    年    9    月    17    日
                  民事第六庭    法  官  張松鈞
以上正本，係照原本作成。
如對本判決上訴，須於判決送達後20日內向本院提出上訴狀。
中    華    民    國    98    年    9    月    17    日
                                書記官  羅元秀


司法院資訊處製作；財團法人民間司法改革基金會備份。
